【裁判字號】    97,上易,2702
【裁判日期】    971230
【裁判案由】    詐欺
【裁判全文】
臺灣高等法院刑事判決                97年度上易字第2702號
上  訴  人  臺灣士林地方法院檢察署檢察官
上  訴  人
即  被  告  甲○○
上列上訴人因詐欺案件，不服臺灣士林地方法院97年度易字第
876號，中華民國97年8月27日第一審判決（起訴案號：臺灣士林
地方法院檢察署97年度偵字第5004號；併辦案號：臺灣士林地方
法院檢察署97年度偵字第5254、5398、5399號；臺灣臺北地方法
院檢察署97年度偵字第9132、10022號），提起上訴，本院判決
如下：
    主  文
上訴駁回。
    事  實
一、甲○○明知提供己有金融機構帳戶之提款卡供他人使用，應
    能預見其提供之帳戶有遭他人利用作為詐騙工具之可能，竟
    仍不違其本意，基於幫助詐欺之犯意，於民國97年3月10日
    ，在合作金庫銀行玉成分行（起訴書誤載為復旦分行）前，
    以新臺幣（下同）5000元之代價，將其於95年8月10日（起
    訴書誤載為1日）在合作金庫銀行復旦分行所開立之帳號為
    000-0000000000000號帳戶及其前於臺北內湖郵局所開立之
    帳號為000-00000000000000號帳戶之提款卡及密碼，交付與
    真實年籍均不詳成年人所組成之詐欺集團有犯意聯絡之楊智
    強（所涉詐欺罪嫌，業經臺灣臺北地方法院以97年度易字第
    1831號判決判處有期徒刑一年四月在案），以供該詐欺集團
    使用，旋由真實年籍不詳之詐欺集團成員，分別於如附表所
    示之時地，以如附表所示之方式要求受話人匯款至甲○○上
    開帳戶內，致如附表所示之受話人陷於錯誤，而依指示接續
    於如附表所示時地分別匯款至上開指定帳戶（各次匯款之人
    、時間、金額及帳戶均詳如附表所示）內，迨上開受話人於
    匯款後發覺受騙而報警處理，並通報為警示帳戶，旋經警調
    閱相關開戶資料，始查悉上情。
二、案經戊○○訴由臺北縣政府警察局汐止分局報請臺灣士林地
    方法院檢察署檢察官偵查起訴暨乙○○、丙○○、丁○分別
    訴由臺北縣政府警察局汐止分局、臺北市政府警察局內湖分
    局報請臺灣士林地方法院檢察署檢察官及臺灣臺北地方法院
    檢察署檢察官移送併案審理。
    理  由
一、按被告以外之人於審判外之言詞或書面陳述，除法律有規定
    者外，不得作為證據；又被告以外之人於審判外之陳述，雖
    不符合同法第159條之1至第159條之4之規定，但經當事人於
    審判程序同意作為證據，法院審酌該言詞陳述或書面陳述作
    成時之情況，認為適當者，亦得為證據；又當事人、代理人
    或辯護人於法院調查證據時，知有第159條第1項不得為證據
    之情形，而未於言詞辯論終結前聲明異議者，視為有前項之
    同意，刑事訴訟法第159條第1項及第159條之5分別定有明文
    。查本判決下列所引用之下列各項證據方法之證據能力，當
    事人於本院準備程序及審判期日中均未予爭執，且迄至言詞
    辯論終結前亦未再聲明異議，本院審酌該等言詞陳述及書面
    陳述作成時之情況，並無不宜作為證據之情事，依刑事訴訟
    法第159條之5之規定，自得作為證據。
二、訊據被告甲○○固不否認有於前揭時地將其所有上開帳戶之
    提款卡及密碼交付證人楊智強之事實，然矢口否認有何公訴
    意旨所稱之幫助詐欺取財犯行，辯稱：上開帳戶係遭證人楊
    智強以辦理貸款為由而騙取，並非其將帳戶交付他人使用云
    云。經查：
    (一)前揭事實欄附表所示之時、地，戊○○、丙○○、巫豔秋
      及丁○等人，先後遭不詳姓名詐騙集團以附表所示之手法
      詐騙手法，致陷於錯誤，分別匯入上述帳戶如附表所示金
      額之事實，業據告訴人戊○○、丙○○、乙○○及丁○於
      警詢中指訴歷歷，並有告訴人戊○○、丙○○、乙○○及
      丁○所提供之自動櫃員機交易明細表影本、被告甲○○所
      有之上開合作金庫銀行復旦分行帳戶存摺、臺北郵政股份
      有限公司臺北郵局97年3月28日北營字第0970901233號函
      及所檢附之開戶資料、交易明細在卷可稽，且為被告所不
      爭執，堪信為真實。
    (二)又查，上述帳戶金融卡及密碼係被告以5000元之代價出售
      予楊智強乙節，已據證人楊智強於原審證述屬實。再按金
      融帳戶為個人理財之工具，申請開設金融帳戶並無任何特
      殊之限制，一般民眾皆能自由申請開戶，並得同時在不同
      金融機構申請多數存款帳戶使用，乃眾所週知之事實，是
      依一般人之社會生活經驗，倘係合法收入本可自行向金融
      行庫開戶使用，自無向他人取得帳戶之必要；而金融存摺
      事關存款人個人財產權益之保障，倘有不明之金錢來源，
      甚而攸關個人法律上之責任，其專有性甚高，除非本人、
      與本人具有信賴關係或其他特殊原因，難認有何流通使用
      之可能，一般人均有妥為保管防阻他人任意使用之認識，
      且多年財產犯罪集團利用人頭帳戶掩護攫取不法所得，屢
      經報章、媒體一再披露，警惕民眾戒慎提防，而為一般人
      耳熟甚詳，被告甲○○為台北商專肄業，為其所自承，乃
      受有高等教育者，對此應無法諉為不知，是其於提供金融
      卡及密碼予戶楊智強，客觀上可預見上述帳戶可能遭他人
      供不法犯罪使用，猶執意為之，顯然對於詐騙集團利用該
      帳戶遂行犯罪予以容認，其有幫助故意，殆無可疑。
    (三)被告雖辯稱：上開帳戶係為證人楊智強以辦理貸款為由，
      怕其於貸款下來後，拒不支付手續費用，要求其交付金融
      卡及密碼，伊亦係被害人云云，然被告所辯上情，為證人
      楊智強否認，於原審堅詞證稱：係被告出售等語。不惟如
      此；證人楊智強於原審另證稱：被告未曾因辦理貸款而交
      付任何資料，因無法帶貸款才賣帳戶等語，而被告未因辦
      理貸款交付任何證件或辦理任何手續等情，為其於原審自
      承不諱。由是可知，所謂委託楊智強辦理貸款事宜，根本
      毫無進展可言，遑論已論及事成之後手續費給付問題？自
      亦無先行索取金融卡及密碼，以保全日後履行之必要？再
      參以，被告於原審復自承楊智強於97年4月23日曾來電詢
      問其有無帳戶可出售之情。如被告交付金融卡及密碼係遭
      詐騙所致，楊智強殊無甘冒遭告發訴究之風險，事後復來
      電徵詢有無帳戶可供出售之理。綜上，被告所辯悖於常情
      ，顯係飾詞卸責，不足採信。
    (四)本件事證明確，被告事實欄所載之幫助詐欺犯行，可以認
      定，自應依法論科。
三、核被告甲○○上開所為，係犯刑法第339條第1項、第30條第
    1項之幫助詐欺取財罪。又其幫助他人犯罪，為幫助犯，應
    依刑法第30條第2項之規定，按正犯之刑減輕之。又詐騙集
    團雖有事實欄附表所述之4次詐欺犯行，惟被告係同時提供
    上述2帳戶予楊智強，應屬單一之幫助行為，依想像競合犯
    規定，仍從一重之幫助詐欺罪論處。公訴意旨雖未敘及被告
    甲○○提供臺北內湖郵局帳戶及就告訴人乙○○、丙○○、
    丁○部分所涉之幫助詐欺犯行，然此部分事實與起訴經判決
    有罪部分，具有裁判上一罪關係，為起訴效力所及，本院自
    應併予審究。原審調查後，以被告罪證明確，援引刑法第30
    條第1項、第2項、第339條第1項、第55條、第41條第1項前
    段，刑法施行法第1條之1，並審酌被告甲○○雖非實際遂行
    詐欺取財犯行之人，然其提供帳戶以供他人使用，影響財產
    交易秩序，且迄今均未賠償告訴人，復於犯後猶狡詞卸責，
    毫無悔意，及其品行、犯罪動機、目的、手段、生活狀況、
    智識程度、犯罪所得及犯罪所生之損害等一切情狀，量處如
    有期徒刑5月，並諭知易科罰金之折算標準。認事用法均無
    違誤，量刑亦屬妥適，被告上訴執上揭辯解否認犯罪，自難
    認有據。再按量刑輕重，係屬事實審法院得依職權自由裁量
    之事項，苟已斟酌刑法第57條各款所列情狀而未逾越法定刑
    度，不得遽指為違法。本案原審量刑時，既已審酌被告犯後
    否認矯飾之態度，所處之刑，核無踰越權限或濫用權利情事
    ，檢察官徒以被告犯後態度不佳，指摘原判決量刑不當，即
    非可採，綜此，被告及檢察官之上訴，均無理由，應併予駁
    回。
據上論斷，應依刑事訴訟法第368條，判決如主文。
本案經檢察官王清杰到庭執行職務。
中    華    民    國    97    年    12    月    30    日
                  刑事第二十二庭審判長法  官  何菁莪
                                      法  官  洪于智
                                      法  官  江振義
以上正本證明與原本無異。
不得上訴。
                                      書記官  陳媛容
中    華    民    國    97    年    12    月    30    日
附錄本案論罪科刑法條：刑法第339條第1項中華民國刑法第339
條（普通詐欺罪）意圖為自己或第三人不法之所有，以詐術使人
將本人或第三人之物交付者，處5年以下有期徒刑、拘役或科或
併科1千元以下罰金。
以前項方法得財產上不法之利益或使第三人得之者，亦同。
前二項之未遂犯罰之。
附表：
┌─┬─────┬───────┬──────┬──────┐
│編│匯款人    │所施用之詐術  │匯入之帳號  │匯款日期／  │
│號│          │              │            │匯款金額    │
│  │          │              │            │  （新臺幣）│
├─┼─────┼───────┼──────┼──────┤
│1 │戊○○    │於97年3 月12日│合作金庫銀行│97年3 月12日│
│  │          │20時30分許，接│復旦分行    │／          │
│  │          │獲自稱東森購物│帳號        │29989(原    │
│  │          │之人員來電，佯│000-00000000│判決誤載    │
│  │          │以購物退費有誤│50229號     │為84000)    │
│  │          │為由，而要求至│            │            │
│  │          │提款機從事重複│            │            │
│  │          │扣款交易，致其│            │            │
│  │          │陷於錯誤而於97│            │            │
│  │          │年3 月12日20時│            │            │
│  │          │22分許，前往設│            │            │
│  │          │於苗栗縣竹南鎮│            │            │
│  │          │民族街之提款機│            │            │
│  │          │，依指示操作而│            │            │
│  │          │匯款，迨發覺受│            │            │
│  │          │騙，始報警處理│            │            │
│  │          │。            │            │            │
├─┼─────┼───────┼──────┼──────┤
│2 │丙○○    │於97年3 月12日│合作金庫銀行│97年3 月12日│
│  │          │19時38分許，接│復旦分行    │／29989     │
│  │          │獲自稱東森購物│帳號        │            │
│  │          │之人員來電，佯│000-00000000│            │
│  │          │以分期帳戶扣款│50229號     │            │
│  │          │錯誤為由，而要│            │            │
│  │          │求至提款機從事│            │            │
│  │          │止付查詢，致其│            │            │
│  │          │陷於錯誤而於97│            │            │
│  │          │年3 月12日22時│            │            │
│  │          │9 分許，前往設│            │            │
│  │          │於臺北縣新店市│            │            │
│  │          │北新路3 段116 │            │            │
│  │          │號之提款機，依│            │            │
│  │          │指示操作而匯款│            │            │
│  │          │，迨發覺受騙，│            │            │
│  │          │始報警處理。  │            │            │
├─┼─────┼───────┼──────┼──────┤
│3 │乙○○    │於97年3 月12日│臺北內湖郵局│97年3 月12日│
│  │          │19時11分許，接│帳號        │／29999     │
│  │          │獲自稱桂格公司│000-00000000│            │
│  │          │人員來電，佯以│499708號    │            │
│  │          │誤簽分期付款授│            │            │
│  │          │權書為由，而要│            │            │
│  │          │求至提款機變更│            │            │
│  │          │付款方式，致其│            │            │
│  │          │陷於錯誤而於97│            │            │
│  │          │年3 月12日20時│            │            │
│  │          │32分許，前往設│            │            │
│  │          │於臺中縣大甲鎮│            │            │
│  │          │新政路1 號之提│            │            │
│  │          │款機，依指示操│            │            │
│  │          │作而轉帳，迨發│            │            │
│  │          │覺受騙，始報警│            │            │
│  │          │處理。        │            │            │
├─┼─────┼───────┼──────┼──────┤
│4 │丁○      │於97年3 月12日│臺北內湖郵局│97年3 月12日│
│  │          │20時54分許，接│帳號        │／14123     │
│  │          │獲自稱網路購物│000-00000000│            │
│  │          │人員來電，佯以│499708號    │            │
│  │          │購物繳款方式有│            │            │
│  │          │誤為由，而要求│            │            │
│  │          │至提款機辦理消│            │            │
│  │          │除紀錄，致其陷│            │            │
│  │          │於錯誤而於97年│            │            │
│  │          │3 月12日21時45│            │            │
│  │          │分許，前往設於│            │            │
│  │          │嘉義縣民雄鄉民│            │            │
│  │          │族路17號之提款│            │            │
│  │          │機，依指示操作│            │            │
│  │          │而轉帳，迨發覺│            │            │
│  │          │受騙，始報警處│            │            │
│  │          │理。          │            │            │
└─┴─────┴───────┴──────┴──────┘


司法院資訊處製作；財團法人民間司法改革基金會備份。
